【裁判字號】    95,訴,402
【裁判日期】    950731
【裁判案由】    偽造文書等
【裁判全文】
臺灣雲林地方法院刑事判決               95年度訴字第402號
公  訴  人  臺灣雲林地方法院檢察署檢察官
被      告  辛○○原名蘇上貿.
                    （現於臺灣雲林看守所羈押中）
上列被告因偽造文書等案件，經檢察官提起公訴（95年度偵字第
196 號、第1711號、第2039號），於準備程序中，被告就被訴事
實為有罪之陳述，經本院合議庭裁定由受命法官獨任依簡式審判
程序審理，判決如下：
    主  文
辛○○連續踰越安全設備於夜間侵入住宅竊盜，處有期徒刑壹年
肆月，並於刑之執行前，令入勞動場所強制工作年。又連續行
使偽造私文書，足以生損害於他人，處有期徒刑玖月；於附表所
示簽帳單上之偽造「丁○○」簽名共肆枚均沒收。應執行有期徒
刑貳年，並於刑之執行前，令入勞動場所強制工作年，於附表
所示簽帳單上之偽造「丁○○」簽名共肆枚均沒收。
    犯  罪  事  實
一、辛○○（原名蘇上貿）為18歲以上之人，前於民國92年5 月
    22日，因竊盜案件，經臺灣高等法院以92年度上易字第997
    號判處有期徒刑1年6月確定；又於93年4 月15日，因竊盜案
    件，經本院以93年度易字第27號判處有期徒刑8 月確定；前
    開2案，經入監接續執行，於94年2月25日縮短刑期假釋出監
    ，於94年9 月20日假釋保護管束期滿。但又因竊盜案件，經
    本院於94年12月23日以94年度易字第450號判處有期徒刑9月
    ，於95年2月3日確定。
二、詎辛○○仍不知悔改，復意圖為自己不法之所有，並基於概
    括之犯意，(一)先於94年12月27日凌晨3 時許之夜間，以攀爬
    踰越窗戶之方式，侵入嘉義縣布袋鎮東港里東港68號丙○○
    住處，竊取丙○○所有之摩托羅拉牌V170型行動電話1 支、
    現金新台幣（下同）約6、7,000元、郵局儲金簿、嘉義區漁
    會存摺各1本、郵局提款卡、布袋鎮農會金融卡各1張、米黃
    色皮包1個、香菸2條、行車執照3張、駕照4張等物。嗣辛○○於94年12月30日下午5 時許，駕駛懸掛車牌0738－LG號之
    原車號2563－JZ號自用小客車（該車牌為己○○所有，為辛○○於94年12月3 日在雲林縣大埤鄉○○路松東1之5號己○○住處前所竊得；該車輛則為庚○○所有，為辛○○於同年
    11月27日凌晨3、4時許，侵入雲林縣斗六市○○里○○路17
    -4號庚○○住處所竊得，均業為上開本院94年度易字第450
    號確定判決效力所及），行經雲林縣虎尾鎮○○路12號前時
    ，為警當場查獲，始查悉上情。(二)又於95年4月17日凌晨0時
    至1 時許之夜間，在嘉義縣民雄鄉東榮村2鄰中庄18之6號住
    宅，趁甲○○大門未上鎖之際，侵入該住處2 樓竊得甲○○
    所使用之車牌號碼ZT－6922號自用小客車鑰匙後，再以所竊
    得之汽車鑰匙，接續竊取停放在上開處所1 樓之該ZT－6922
    號汽車後逃逸。嗣於翌日上午10時15分，辛○○駕駛該ZT－
    6922號自用小客車，行經雲林縣虎尾鎮○○里○○路31巷附
    近時，為警當場查獲，始悉上情。
三、又辛○○於94年12月15日晚間10時許，在雲林縣東勢鄉○○
    道路某處，趁丁○○飲酒後不勝酒力，醉倒路邊之機會，徒
    手竊取丁○○放在後口袋之皮夾1個（內有身分證1張、信用
    卡2張、健保卡1張及現金約1,000 元，此部分竊盜犯行業為
    本院94年度易字第450 號確定判決效力所及）。辛○○於得
    手後見皮夾中尚有丁○○所有之台新國際商業銀行股份有限
    公司（下稱台新銀行）信用卡2 張，竟另起意圖為自己不法
    所有之概括犯意，持丁○○所有之台新銀行信用卡（卡號：
    0000-0000-0000-0000號），自同年月16日凌晨3時53分許至
    同日上午11時55分許止，先後前往雲林縣土庫鎮○○路7之1
    號福懋興業土庫加油站、雲林縣斗南鎮○○路446 號好勝地
    汽車旅館、雲林縣斗南鎮○○街119巷21號1樓大潤發量販店
    鼎盛商行等處（詳如附表），連續冒用丁○○之名義，在信
    用卡簽單上偽造丁○○簽名之方式刷卡消費，而持以行使，
    致福懋興業土庫加油站、好勝地汽車旅館、鼎盛商行等商家
    陷於錯誤，因而交付財物或提供服務，台新銀行亦因此陷於
    錯誤而代為墊付款項合計22,056元，致生損害於丁○○、台
    新銀行及信用卡交易之秩序。
四、案經丙○○、丁○○訴由雲林縣警察局報請臺灣雲林地方法
    院檢察署檢察官偵查，及雲林縣警察局虎尾分局報請同署檢
    察官偵查，及台新銀行訴請同署檢察官偵查後起訴。
    理  由
一、認定犯罪事實所憑之證據及理由：
  (一)被害人庚○○於警詢中之指述（雲林縣警察局刑警大隊雲警
    刑偵三字第0941901212號警卷第9至10頁）。
  (二)被害人己○○於警詢中之指述（同上警卷第12至13頁）。
  (三)告訴人丁○○於警詢中之指訴（同上警卷第15至16頁）。
  (四)告訴人丙○○於警詢中之指訴（同上警卷第18至20頁）。
  (五)告訴人丁○○之贓物認領保管單1紙（同上警卷第23頁）。
  (六)告訴人丙○○之贓物認領保管單1紙（同上警卷第24頁）。
  (七)94年12月30日為警查獲之照片8張（同上警卷第27至30頁）
    。
  (八)被害人甲○○於警詢中之指述（雲林縣警察局虎尾分局虎警
    刑字第0951000280號警卷第4至5頁）。
  (九)被害人甲○○之贓物認領保管單1紙（同上虎尾分局警卷第7
    頁）。
  (十)車牌號碼ZT－6922號自用小客車及鑰匙之照片3 張（同上虎
    尾分局警卷第8至9頁）。
  (十一)車輛竊盜、車牌失竊資料個別查詢報表-查詢車輛認可資料1
    紙（同上虎尾分局警卷第12頁）。
  (十二)被害人丁○○之卡號：0000-0000-0000-0000 號信用卡遭冒
    用明細1紙及簽帳單影本6紙（他字卷第3至8頁）。
  (十三)雲林縣警察局台西分局受理刑事案件報案三聯單1 紙（他字
    卷第9頁）
  (十四)鼎盛商行戊○○之書面陳述1紙及簽帳單影本3紙（偵字第20
    39號卷第37至38頁）。
  (十五)被告辛○○於警詢、檢察官面前、本院審理中之自白（同上
    雲林縣警察局刑警大隊警卷第3至7頁、虎尾分局警卷第1至3
    頁；偵字第196號卷第9至10頁、第37至38頁；偵字第2039號
    卷第8 頁；本院聲羈卷；本院審理卷）。而被告歷次自白均
    出於任意性，並與上開積極證據相符，應可採信。
二、論罪科刑之理由：
  (一)按中華民國94年2月2日修正，95年7月1日施行之刑法第2 條
    第1 項規定：「行為後法律有變更者，適用行為時之法律。
    但行為後之法律有利於行為人者，適用最有利於行為人之法
    律」。所謂法律有變更，係指實體法而言，即犯罪成立要件
    及其處罰效果之內容作修正或廢止而言，解釋上，有關犯罪
    之法定要件及刑罰之內容，乃至於刑罰之加重減輕事由，一
    旦發生變動，均與法律變更相符。查被告行為後，刑法施行
    法第1條之1於95年6月14日經總統以華總一義字第095000851
    81號令修正公布增訂。修正增訂之刑法施行法第1條之1規定
    ：「中華民國九十四年一月七日刑法修正施行後（按指95年
    7月1日），刑法分則編所定罰金之貨幣單位為新臺幣。九十
    四年一月七日刑法修正時，刑法分則編未修正之條文定有罰
    金者，自九十四年一月七日刑法修正施行後，就其所定數額
    提高為三十倍。但七十二年六月二十六日到九十四年一月七
    日新增或修正之條文，就其所定數額提高為三倍」。而本件
    被告所犯刑法第339條第1項、第2 項詐欺罪之法定刑有罰金
    刑（銀元1,000 元以下），且為刑法分則編未修正之條文而
    定有罰金刑者；於刑法施行法第1條之1修正增訂前，其貨幣
    單位為銀元，罰金刑之提高標準應適用罰金罰鍰提高標準條
    例第1 條之規定「依法律應處罰金、罰鍰者，就其原定數額
    得提高為二倍至十倍」，而再依現行法規所定貨幣單位折算
    新臺幣條例第2 條規定：「現行法規所定金額之貨幣單位為
    圓、銀元或元者，以新臺幣元之三倍折算之」。如換算為新
    臺幣，則刑法第339條第1項及第2 項之法定罰金刑部分，應
    為罰金新臺幣30,000元以下（1,000元乘10乘3）。如適用刑
    法施行法第1條之1規定提高30倍，亦為新臺幣30,000元以下
    （1,000元乘30），是修法前後之刑法第339條第1項及第2項
    法定本刑對於被告並無有利或不利情形。另修正前（舊）刑
    法有關牽連犯及連續犯之規定，已於95年7月1日起刪除，而
    修正前刑法第55條規定：「一行為而觸犯數罪名，或犯一罪
    而其方法或結果之行為犯他罪名者，從一重處斷」，第56條
    規定：「連續行為而犯同一之罪名者，以一罪論。但得加重
    其刑之二分之一」，若對被告依行為後之法律即數罪併罰論
    罪科刑，對被告為不利，因此比較新舊法結果，應以修正施
    行前刑法第55條、第56條有利於行為人。又修正前刑法第51
    條第5 款規定，數罪併罰，於宣告多數有期徒刑者，其刑期
    不得逾20年，但修正後刑法第51條第5 款則規定，其刑期不
    得逾30年，顯然修正後之刑法並非對被告較為有利。經綜合
    比較修正前後之刑法有關上開詐欺罪之法定本刑、連續犯及
    牽連犯之刪除、數罪併罰定執行刑之最高上限等事項，修正
    後之刑法並非對被告較為有利，則依修正後刑法第2條第1項
    前段規定，本件自應適用有利於被告之修正前刑法及修正前
    罰金罰鍰提高標準條例規定對被告論處。
  (二)查住宅之窗戶除有通風、採光作用外，亦有防閑作用，自屬
    安全設備之一種（最高法院33年上字第1504號判例意旨可資
    參照）。核被告所為犯罪事實二之(一)行為，係犯刑法第321
    條第1 項第1款、第2款之踰越安全設備於夜間侵入住宅竊盜
    罪；所為犯罪事實二之(二)行為，係犯刑法第321條第1項第1
    款之於夜間侵入住宅竊盜罪；所為犯罪事實三之行為，係犯
    刑法第210條、第216條之行使偽造私文書罪及同法第339 條
    第1項之詐欺取財罪、同法第339條第2項之詐欺得利罪。
  (三)被告於附表編號二及三所示信用卡之簽帳單上偽造告訴人丁○○之簽名，具有確認交易金額之意思表示，其偽造署押之
    行為，係偽造私文書即信用卡簽帳單之部分行為，不另論罪
    。被告偽造上開信用卡簽帳單後，將各該簽帳單持交上開商
    店人員，其偽造私文書之低度行為，為行使之高度行為所吸
    收，亦不另論罪。
  (四)被告於附表編號一先後2 次向福懋興業土庫加油站刷卡消費
    之行為，僅相距22分鐘，應係分別基於同一詐欺取財之犯意
    （該2 次刷卡之簽帳單為免簽名，並無偽造私文書之情形）
    下之接續行為，侵害同一法益，為接續犯。另於附表編號三
    先後3 次向鼎盛商行刷卡消費之行為，在時間上亦甚相近，
    亦應係分別基於同一行使偽造私文書及詐欺取財之犯意下之
    接續行為，均侵害同一法益，亦為接續犯。
  (五)被告於犯罪事實二先後2 次加重竊盜之行為，及犯罪事實三
    附表先後2次行使偽造私文書及2次詐欺取財之行為（接續犯
    於法律上僅評價為1次行為，故附表編號二及編號三共有2次
    行使偽造私文書行為，附表編號一及編號三則共有2 次詐欺
    取財行為），均分別時間緊接，各觸犯構成要件同一之罪名
    ，顯係各基於概括之犯意，反覆為之，應依修正前刑法第56
    條連續犯之規定各論以一加重竊盜罪、行使偽造私文書罪及
    詐欺取財罪，其中加重竊盜罪部分應從情節較重之踰越安全
    設備於夜間侵入住宅竊盜罪論，並分別加重其刑。
  (六)被告所為犯罪事實三之行使偽造私文書罪與詐欺取財罪，或
    行使偽造私文書罪與詐欺得利罪間，均有方法結果之牽連關
    係，依修正前刑法第55條後段牽連犯之規定，應從較重之行
    使偽造私文書罪處斷。
  (七)被告所為犯罪事實二之加重竊盜罪與犯罪事實三之行使偽造
    私文書罪2罪間，犯意各別，罪名互殊，應予分論併罰之。
  (八)起訴書雖認被告之本案犯行構成累犯，應依刑法第47條規定
    加重其刑云云，惟被告前於92年5 月22日，因竊盜案件，經
    臺灣高等法院以92年度上易字第997 號判處有期徒刑1年6月
    確定；又於93年4 月15日，因竊盜案件，經本院以93年度易
    字第27號判處有期徒刑8月確定；前開2案，經入監接續執行
    ，於94年2月25日縮短刑期假釋出監，於94年9月20日假釋保
    護管束期滿，有臺灣高等法院被告前案紀錄表在卷可憑。但
    被告於上開假釋期間之94年5月28日2時許之夜間，復侵入被
    害人吳俊明於雲林縣斗六市鎮○里○○街36號住處，竊取鑰
    匙及車牌號碼7619－JC號自用小客車，業經檢察官於94年9
    月2 日以94年度偵字第3520號提起公訴，於同年月15日以94
    年度易字第450 號案繫屬本院，並於同年12月23日判處被告
    有期徒刑9 月，於95年2月3日確定，亦有該刑事判決及上開
    被告前案紀錄表附卷可憑。而修正前刑法第78條第1 項規定
    ：「假釋中因故意更犯罪，受有期徒刑以上刑之宣告者，撤
    銷其假釋。」、第2 項規定：「前項犯罪，其起訴及判決確
    定均在假釋期滿前者，於假釋期滿後六月以內，仍撤銷其假
    釋；其判決確定在假釋期滿後者，於確定後六月以內，撤銷
    之。」，修正後刑法第78條第1 項則規定：「假釋中因故意
    更犯罪，受有期徒刑以上刑之宣告者，於判決確定後六月以
    內，撤銷其假釋。但假釋期滿逾三年者，不在此限。」，本
    件被告無論依修正前刑法第78條第1項、第2項規定，或依修
    正後刑法第78條第1 項規定，均符合撤銷假釋之要件，並無
    有利或不利之情形，是依修正前刑法第78條第1項、第2項規
    定，既應撤銷被告之前案假釋，即仍應執行前案之原宣告刑
    ，則其原宣告刑尚非已執行完畢，故被告之本案犯行應不構
    成累犯，公訴人上開見解尚有未洽，應予敘明（參照臺灣高
    等法院暨所屬法院92年法律座談會刑事類提案第三號審查意
    見及研討結果、最高法院85年台非字第391 號刑事判決要旨
    ）。
  (九)審酌被告曾有犯罪事實一所載之多次竊盜及違反替代役實施
    條例等前科，有上開被告前案紀錄表在卷可按，素行不良，
    且不知悔改，年僅24歲，身體健壯，不思以正途謀取財物，
    竟好逸惡勞，多次侵入他人住處，竊取他人之現金、行動電
    話、存摺、證件、自用小客車等財物，並持被害人之信用卡
    ，冒名刷卡消費，用以購買瓦斯槍、電擊棒、測速器等非日
    常生活所需之商品，危害社會治安、他人之財產法益及信用
    卡金融交易之秩序，並念被告犯後坦承犯行，雖與告訴人台
    新銀行及丁○○達成民事和解，但並未實際給付賠償金等一
    切情狀，分別量處被告加重竊盜罪部分有期徒刑1年4月、行
    使偽造私文書罪部分有期徒刑9 月，並定其應執行刑。至於
    公訴人具體求處被告有期徒刑3 年，則仍嫌過重，附予敘明
    。
  (十)被告為18歲以上之人，於本案竊盜犯行前，自90年11月起至
    94年間止，即因多次竊盜犯行，經法院先後判處竊盜罪刑確
    定，其中於臺灣高等法院92年度上易字第997 號刑事案件中
    ，被告連續犯下12件竊盜行為，於本院93年度易字第27號刑
    事案件中，亦連續犯下3件竊盜行為，於本院94年度易字第4
    50號刑事案件中則犯下1 件竊盜行為，分別有上開刑事判決
    在卷可參。除上開案件外，又於94年6月20日凌晨3時30分侵
    入被害人許沛淇住處行竊現金、行動電話等，於同年11月27
    日凌晨3、4時許侵入庚○○住處竊取洋酒、茶葉及車號2563
    －JZ號自用小客車，於同年12月3 日竊取己○○所有之車號
    0738－LG號車牌及晴雨框、於同年12月15日晚間10時許竊取
    丁○○身上之皮夾等，亦經被告於警詢中自白，並有各該被
    害人之指訴在卷（被告前開竊取被害人許沛淇、庚○○、己○○及丁○○財物之行為雖為前案判決之既判力所及，但仍
    可為被告具竊盜犯罪習慣之認定依據）。被告前因多次竊盜
    案件，經法院科處有期徒刑，亦多次入監服刑，然均未能有
    效遏止被告再犯，於本案再連續犯下2 件加重竊盜行為，顯
    見被告已長期溺於竊盜犯行，而產生不勞而獲之偏差心態，
    致將竊盜行為視以為常。而被告自承無固定工作，以其犯罪
    態樣於有可乘之機，即實施竊盜犯行，圖以此而不勞而獲他
    人財物，其心態已生偏差甚明，足認被告已有犯竊盜罪之習
    慣，非予加強他律矯治不足以矯正其惡性。又竊盜犯贓物犯
    保安處分條例第3條第1項業於95年5 月30日修正公布，定同
    年7月1日施行，修正後之規定，並無有利於被告，比較新舊
    法，仍應適用行為時法。本院因認應於刑之執行前，令被告
    入勞動場所強制工作，施以特別教化，使其養成勤勞之習慣
    ，改正不勞而獲之心態，避免再犯，爰併依修正前竊盜犯贓
    物犯保安處分條例第3條第1項第1款、第5項之規定，諭知被
    告應於刑之執行前令入勞動場所強制工作3 年，以期習一技
    之長，杜其犯罪惡性，以啟自新。
  (十一)如附表所示簽帳單上偽造「丁○○」之簽名共4 枚，不問屬
    於犯人與否，爰依刑法第219條規定宣告沒收之。
三、適用之法條：
  (一)刑事訴訟法第273條之1第1項、第299條第1項前段。
  (二)修正後刑法第2條第1 項前段、修正前刑法第56條、第321條
    第1項第1款、第2款、第210條、第216條、第339條第1 項、
    第2項、第55條後段、第51條第5款、第219條。
  (三)修正前竊盜犯贓物犯保安處分條例第3條第1項第1款。
  (四)修正前罰金罰鍰提高標準條例第1條前段。
本案經檢察官乙○○到庭執行職務。
中    華    民    國    95    年    7     月    31    日
                  刑事第三庭  法  官  廖  國  勝
以上正本證明與原本無異。
如不服本判決，應於判決送達後10日內，向本院提出上訴狀。（
須附繕本）
中    華    民    國    95    年    7     月    31    日
                              書記官  譚  系  媛
附表：
┌──┬────┬──────┬────┬───┬───┬────┐
│編號│犯罪時間│犯 罪 地 點 │商家名稱│購買之│金額  │簽帳單偽│
│    │        │            │        │商品  │新臺幣│造之署押│
├──┼────┼──────┼────┼───┼───┼────┤
│一  │94.12.16│雲林縣土庫鎮│福懋興業│汽油  │500元 │無（免簽│
│    │3時55分 │建國路7之1號│土庫加油│      │      │名）    │
│    │        │            │站      │      │      │        │
│    ├────┼──────┼────┼───┼───┼────┤
│    │94.12.16│同上        │同上    │汽油  │196元 │無（免簽│
│    │4時17分 │            │        │      │      │名）    │
├──┼────┼──────┼────┼───┼───┼────┤
│二  │94.12.16│雲林縣斗南鎮│好勝地汽│住宿服│1,760 │丁○○之│
│    │4時46分 │大同路446號 │車旅館  │務    │元    │簽名1枚 │
├──┼────┼──────┼────┼───┼───┼────┤
│三  │94.12.16│雲林縣斗南鎮│鼎盛商行│瓦斯BB│10,000│丁○○之│
│    │11時28分│文化路119 巷│（借用梵│槍    │元    │簽名1枚 │
│    │        │21號1樓     │石琥珀世│      │      │        │
│    │        │            │界之刷卡│      │      │        │
│    │        │            │機）    │      │      │        │
│    ├────┼──────┼────┼───┼───┼────┤
│    │94.12.16│同上        │同上    │電擊棒│3,600 │丁○○之│
│    │11時45分│            │        │      │元    │簽名1枚 │
│    ├────┼──────┼────┼───┼───┼────┤
│    │94.12.16│同上        │同上    │測速器│6,000 │丁○○之│
│    │11時51分│            │        │      │元    │簽名1枚 │
├──┴────┴──────┴────┴───┼───┼────┤
│合                                          計│22,056│丁○○之│
│                                              │元    │簽名4枚 │
└───────────────────────┴───┴────┘
【附錄本案論罪科刑法條全文】
刑法第210條：
偽造、變造私文書，足以生損害於公眾或他人者，處五年以下有
期徒刑。
刑法第216條：
行使第二百十條至第二百十五條之文書者，依偽造、變造文書或
登載不實事項或使登載不實事項之規定處斷。
刑法第321條：
犯竊盜罪而有左列情形之一者，處六月以上、五年以下有期徒刑
：
一  於夜間侵入住宅或有人居住之建築物、船艦或隱匿其內而犯
    之者。
二  毀越門扇、牆垣或其他安全設備而犯之者。
三  攜帶兇器而犯之者。
四  結夥三人以上而犯之者。
五  乘火災、水災或其他災害之際而犯之者。
六  在車站或埠頭而犯之者。
前項之未遂犯罰之。
刑法第339條：
意圖為自己或第三人不法之所有，以詐術使人將本人或第三人之
物交付者，處五年以下有期徒刑、拘役或科或併科一千元以下罰
金。
以前項方法得財產上不法之利益或使第三人得之者，亦同。
前二項之未遂犯罰之。


司法院資訊處製作；財團法人民間司法改革基金會備份。
